臺灣高等法院臺中分院民事裁定　　　 96年度抗更(一)字第543號
抗　告　人　　鼎順工程股份有限公司
兼法定代理人　甲○○
抗　告　人　　丙○○
抗　告　人　　乙○○
相　對　人　　慶豐商業銀行股份有限公司
法定代理人　　丁○○
上列當事人間因聲請假扣押事件，抗告人對於中華民國96年5月
21日臺灣臺中地方法院96裁全字第5127號提起抗告，經最高法院
發回更審，本院裁定如下：
    主  文
抗告駁回。
抗告訴訟費用由抗告人連帶負擔。
    理  由
一、抗告意旨略以：依民事訴訟法第523條第1項規定：假扣押，
    非有日後不能強制執行，或甚難執行之虞者，不得為之。同
    法526條第1項、2項規定，對於請求之原因，及假扣押之原
    因，均應釋明，如釋明不足，法院始得定相當之擔保，命供
    擔保後為假扣押。所謂債權人就假扣押之原因有釋明之義務
    ，係指債權人應提出可供法院即時調查，且足使法院信其主
    張為真正之證據，否則，即難認就假扣押之原因已盡釋明之
    責，而應將債權人所為之假扣押聲請，予以駁回，方屬適法
    。按假扣押非日後不能強制執行，或恐難執行者不得為之，
    所謂不能強制執行，如債務人浪費財產，增加負擔，或就其
    財產為不利益之處分，將成為無資力之情形等是，所謂恐難
    執行，如債務人將移住遠方或逃匿是也（最高法院19年抗字
    第232號判例參照）。次按假扣押非有日後不能強制執行，
    或甚難執行之虞者，不得為之。請求假扣押之原因應釋明之
    。若債權人就其假扣押之原因絲毫未予釋明，法院不得命供
    擔保後為假扣押（最高法院94年度台抗字第665號裁定參照
    ）。又債權人就假扣押之原因應有釋明之義務，必待釋明有
    所不足，而債權人陳明願供擔保或法院認為適當者，法院始
    得定相當之擔保，命供擔保後為假扣押，債權人不得未為任
    何釋明，而僅表示願供擔保，以代釋明之責。相對人聲請本
    件假扣押時，僅主張傾聞債務人有隱匿財產之虞，若不即時
    實施假扣押，其債權日後有不能執行，或甚難執行之虞，其
    願供擔保以代釋明等語，揆諸前揭規定，相對人就其假扣押
    聲請之原因，並未盡釋明之責任，其提出之授信總額約定書
    並無法証明抗告人有脫產之虞，爰提起本件抗告，請求廢棄
    原裁定等語。
二、按債權人就金錢請求或得易為金錢請求之請求，欲保全強制
    執行者，得聲請假扣押。請求及假扣押之原因，應釋明之；
    前項釋明如有不足，而債權人陳明願供擔保或法院認為適當
    者，法院得定相當之擔保，命供擔保後為假扣押。民事訴訟
    法第522條第1項、第526條第1、2項定有明文。是債權人就
    金錢請求或得易為金錢請求之請求，欲保全強制執行聲請假
    扣押，債權人就假扣押之原因，自有釋明之義務，必待釋明
    有所不足，而債權人陳明願供擔保或法院認為適當者，法院
    始得命供擔保後為假扣押。又假扣押之原因，即債務人有日
    後不能強制執行或甚難執行之虞者或應在外國為強制執行者
    。同法第523條亦有明文。準此，若債權人未釋明假扣押之
    原因，諸如債務人浪費財產、增加負擔、或就其財產為不利
    益之處分，將達於無資力之狀態、或移住遠地、逃匿無蹤或
    隱匿財產等情形，即不符假扣押之要件（最高法院96年台抗
    第642號裁定參照）。
三、經查：相對人聲請本件假扣押，於原審提出兩造間借款之授
    信總額約定書、中長期授信合約書、撥款申請書及交易明細
    單等件，固僅作為其本件假扣押請求之釋明。惟抗告人於本
    院審理中已就其聲請本件假扣押之原因，以抗告人於96年4
    月4日將所有之不動產設定高額抵押權予第三人等情，提出
    土地暨建物登記謄本等件為証（見本院卷第62至86頁），而
    主張抗告人上開之舉，有增加負擔、及就財產為不利益處分
    之行為，確有損及相對人之債權；又依財團法人金融聯合徵
    信中心查詢報表顯示，抗告人主從債務對合作金庫、華南銀
    行、台灣工礦銀行、台灣新光銀行、遠東銀行、復華銀行、
    玉山銀行、寶華銀行、台新銀行、大眾銀行、日盛銀行、安
    泰銀行等銀行所負之債務合計為新台幣（下同）777,896,00
    0元，且大額退票未清償註記總金額亦達16,119,200元，亦
    有抗告人之第二類票據信用資料查覆單等件為証 (見本院卷
    第120至138頁），上開債務均已逾抗告人資產之數額，顯見
    抗告人之財產已不足以清償所欠債務，已陷於無資力。由相
    對人上開所述、及提出之事証，堪認相對人已釋明抗告人有
    就財產為不利益處分之行為、及達於無資力清償之情事，堪
    信抗告人確有日後不能強制執行、或甚難執行之虞者，則相
    對人以其對抗告人有10,796,711元之債權，陳明願供擔保，
    以補釋明之不足，而聲請就抗告人之財產於10,000,000元之
    範圍內為假扣押，原裁定准命供擔保後為假扣押，並無不合
    。抗告人提起本件抗告，為無理由，應予駁回。
四、依民事訴訟法第495條之1第1項、第449條第1項、第95條、
    第85條第2項，裁定如主文。
中　　華　　民　　國　　96　　年　　12　　月　　26　　日
                  民事第四庭    審判長法  官  黃斐君
                                      法  官  陳蘇宗
                                      法  官  張浴美
以上正本係照原本作成。
再為抗告應以適用法規顯有錯誤為理由，並經本院之許可，該許
可以原裁定所涉及之法律見解具有原則上之重要性者為限。
如提起再抗告者應於裁定送達後10日內向本院提出抗告理由狀（
須按照他造人數附具繕本）並繳納抗告裁判費新臺幣1,000元，
同時委任律師或具有律師資格之關係人為代理人。
                                      書記官  郭振祥
中　　華　　民　　國　　96　　年　　12　　月　　27　　日
                                                      Ｍ
